臺灣嘉義地方法院民事判決　九十一年訴字第八六六號
　　原　　　告　甲○○
　　被　　　告　乙○○
右當事人間請求損害賠償事件，經本院刑事庭移送而來（九十年度附民字第一０八號
），本院判決如左：
    主    文
被告應給付原告新台幣壹佰零柒萬零肆佰伍拾壹元，及自民國九十年八月二十一日起
至清償日止，按年息百分之五計算之利息。
原告其餘之訴駁回。
訴訟費用由被告負擔二分之一；餘由原告負擔。
本判決第一項於原告以新台幣拾伍萬陸仟元供擔保後，得假執行。
原告其餘假執行之聲請駁回。
    事    實
甲、原告方面：
一、聲明：被告應給付原告新台幣（以下同）二百零七萬零四百五十一元，及自起訴
    狀繕本送達被告之翌日起至清償日止，按年息百分之五計算之利息，並願供擔保
    請准為假執行之宣告。
二、陳述：
（一）被告乙○○在嘉義市○○○街二五號住宅後方搭建鐵皮房屋，未經許可設置爆
      竹填土及爆引切割工廠，未依勞工安全衛生法、爆竹煙火製造業安全設施標準
      之規定，作業使用器具容器應為銅質、竹質、木質或其他不易發生火花之製品
      。被告應明知該爆竹工廠並未於所在地取得工廠登記，依爆竹煙火製造業安全
      衛生設施標準第三十一條，不得從事爆竹煙火加工業，及被告未接受爆竹煙火
      製造配藥人員特殊安全衛生訓練合格，不得從事配藥，及勞工應接受火藥知識
      、作業程序、安全規章與災變等之訓練，始能防免災變之發生，竟冒然違法以
      地下室從事爆竹加工之工作，使原告等勞工處於危險之狀態，八十九年九月四
      日上午十一時許，因被告以美工刀切割爆竹引線，不慎引起劇烈燃燒，又因該
      處堆置大量引線，致瞬間發生大火，造成原告受有全身約有百分之二十二面積
      之燒傷，併左臉部、背部、左上肢呈現疤痕肥厚病變（約佔全身體表面積百分
      之四）之傷害。
（二）依民法第一百八十四條、勞動基準法第五十九條之規定，被告應賠償原告所受
      之損害：
      (1)醫療費用：已發生之費用為四萬八千八百五十一元，依民法第一百九十三條
        或勞動基準法第五十九條第一項之規定請求被告賠償。另因植皮手術尚未完
        成，該部分費用俟取得收據再請求。
      (2)減少勞動能力之損害：原告受傷自八十九年九月四日至同年十月九日計三十
        六日住院治療，無法工作，原告之薪資每月約有一萬八千元，每日即為六百
        元，三十六日之薪資為二萬一千六百元，依民法第一百九十三條或勞動基準
        法第五十九條第一項之規定請求被告賠償。
      (2)精神慰撫金：斟酌被告為謀取高利致原告終身須飽嚐燒身之痛，外觀不雅，
        皮膚緊縮，夏天且會發癢、刺痛，身心俱創，且被告財力尚佳，依侵權行為
        之法律關係請求賠償二百萬元。原告現無工作，國小畢業，家中尚有三名子
        女。
  三、證據：提出診斷證明書、醫療費用收據、鑑定函、住出院資料、職業災害檢查
      報告書、全民健保險傷病免自行部分負擔證明卡影本各一份為證。
乙、被告方面：
一、聲明：駁回原告之訴及假執行之聲請。
二、陳述：原告要求太高，又不同意被告分期付款，超出被告能力。並未幫原告辦理
    投保勞工保險。原告在被告處工作每小時七、八十元，有時有來，有時沒來。被
    告現無工作，高職畢業，尚需扶養二名子女。
丙、本院依職權調閱本院九十年度易字第四九五號被告違反勞工安全衛生法刑事卷，
    並向財政部臺灣省國稅局嘉義縣分局函查兩造最近一次申報所得資料及被告歸戶
    財產清單。
    理    由
一、本件原告主張：被告乙○○在嘉義市○○○街二五號住宅後方搭建鐵皮房屋，未
    經許可設置爆竹填土及爆引切割工廠，未依勞工安全衛生法、爆竹煙火製造業安
    全設施標準之規定，作業使用器具容器應為銅質、竹質、木質或其他不易發生火
    花之製品；被告應明知該爆竹工廠並未於所在地取得工廠登記，依爆竹煙火製造
    業安全衛生設施標準第三十一條，不得從事爆竹煙火加工業，及被告未接受爆竹
    煙火製造配藥人員特殊安全衛生訓練合格，不得從事配藥；及勞工應接受火藥知
    識、作業程序、安全規章與災變等之訓練，始能防免災變之發生，竟冒然違法以
    地下室從事爆竹加工之工作，使原告等勞工處於危險之狀態，八十九年九月四日
    上午十一時許，因被告以美工刀切割爆竹引線，不慎引起劇烈燃燒，再因該處堆
    置大量引線致瞬間發生大火，造成原告受有二度至三度之燒傷，佔總體表面積百
    分之二十二之重傷害，左臉部、背部、左上肢部分疤痕肥病變，佔全身體表面積
    百分之四之傷害等事實，業據原告提出診斷證明書、鑑定函、職業災害檢查報告
    書、全民健保險傷病免自行部分負擔證明卡影本各一份為證，並為被告所不爭執
    。被告違反爆竹煙火工廠，未經勞動檢查機構審查或檢查合格，事業單位不得使
    勞工在該場所作業之規定，使勞工在未經審查或檢查合格之工作場所作業，經本
    院刑事庭九十年度易字第四九五號判處有期徒刑十月；又違反雇主對防止爆炸性
    ﹑發火性等物質引起之危害之事項，應有有符合標準之必要安全衛生設備之規定
    ，致發生罹災人數在三人以上之職業災害，經同案處有期徒刑五月；應執行有期
    徒刑一年二月之事實，亦有該案刑事判決一份附卷可稽，並經調閱該號卷核閱無
    訛，堪信原告之主張為真實。
二、按因故意或過失，不法侵害他人之權利者，負損害賠償責任、不法侵害他人之身
    體或健康者，對於被害人因此喪失或減少勞動能力或增加生活上需要時，應負損
    害賠償責任、不法侵害他人之身體、健康、名譽、自由、信用、隱私、貞操或不
    法侵害其他人格法益而情節重大者，被害人雖非財產上之損害，亦得請賠償相當
    之金額，民法第一百八十四條第一項前段、第一百九十三條第一項、第一百九十
    五條第一項前段分別定有明文。查原告因被告之過失行為，致受有前揭傷害，被
    告之行為與原告所受傷害間顯有相當因果關係。被告不法侵害原告之身體既經認
    定，依前開規定，其對於原告因而所受之損害，自應負賠償責任。原告請求被告
    賠償之數額，是否應予准許，分述如次：
（一）醫療費用部分：原告請求被告賠償四萬八千八百五十一元，業據其提出住院醫
      療費用收據一份，並為被告所不爭執，應由被告如數賠償原告。
（二）不能工作之損害（原告誤載為減少勞動能力之損害）：原告主張自八十九年九
      月四日受傷，至同年十月九日計三十六日住院治療，無法工作之事實，業據其
      提出診斷證明書（國立成功大學醫學院附設醫院）一份為證。又依原告提出之
      職業災害檢查報告書，其月薪資總額為二萬零四百元，依此計算，每日之薪資
      為六百八十元，三十六日之薪資為二萬四千四百八十元，原告請求被告賠償二
      萬一千六百元，應予准許。
（三）精神慰撫金：原告因被告之過失傷害，受有全身約有百分之二十二面積之燒傷
      ，併左臉部、背部、左上肢呈現疤痕肥厚病變（約佔全身體表面積百分之四）
      之傷害，傷勢甚為嚴重，且臉部留下明顯之疤痕，除外觀不雅外，皮膚並因而
      緊縮，夏天發癢、刺痛，對身為女性之原告而言，其精神上、肉體上自受有甚
      大之痛苦。原告自陳現無工作，國小畢業，家中尚有三名子女；原告則陳明現
      無工作，高職畢業，尚需扶養二名子女（兩造互不爭執）。經本院向財政部臺
      灣省南區國稅局嘉義縣分局函查結果，原告九十年度僅有一筆一千零七十四元
      之收入、被告九十年度並無收入，惟被告名下有數筆土地、房屋等情，有該局
      回函一份暨所附資料在卷可憑。審酌上開情形，認原告請求所受精神上之損害
      ，應以一百萬元為相當，原告逾此數額之請求，無法准許。
三、綜上所述，原告得請求被告賠償之金額合計為一百零七萬四百五十一元。從而原
    告依侵權行為之法律關係請求被告賠償其所受之損害，於一百零七萬四百五十一
    元及自起訴狀繕本送達被告之翌日即九十年八月二十一日起至清償日止，按年息
    百分之五計算之利息之範圍內，為有理由，應予准許；逾此數額之請求，於法無
    據，應予駁回。原告依侵權行為之法律關係請求被告賠償其所受之上開醫療費用
    及不能工作之損害既經准許，即無庸再審酌其依勞動基準法第五十九條之規定請
    求被告賠償上開損害是否有理由，附此敘明。
四、原告陳明願供擔保，聲請宣告假執行，經核其勝訴部份，於法並無不合，爰酌定
    相當之擔保金額宣告之；至於原告敗訴之部分，其假執行之聲請即失所附麗，應
    併予駁回。
五、據上論結，本件原告之訴為一部有理由，一部無理由，依民事訴訟法第七十九條
    但書、第三百九十條第二項，判決如主文。
中　　　華　　　民　　　國　　九十一　　年　　 十二 　　月　　 十二 　　日
~B臺灣嘉義地方法院民事第二庭
~B　　法　官　黃　渙　文
右為正本，係照原本作成。
如對本判決上訴須於判決送達後廿日內向本院提出上訴狀。
中　　　華　　　民　　　國　　九十一　　年　　 十二 　　月　　 十二 　　日
~B　　書記官　馮　澤　文
